臺灣板橋地方法院民事判決　　　　　　　 93年度重國字第1號
原　　　告　甲○○
　　　　　　丁○○
　　　　　　丙○○
　　　　　　乙○○
前列四人共同
訴訟代理人　苗繼業律師
被　　　告　交通部台灣區○道○○○路局
法定代理人　戊○○
訴訟代理人　王寶輝律師
複代理人　　黃文祥律師
上列當事人間請求國家賠償事件，本院於94年5 月3 日言詞辯論
終結，判決如下：
    主    文
原告之訴及假執行之聲請均駁回。
訴訟費用由原告負擔。
    事實及理由
壹、程序上之理由
一、依國家賠償法請求損害賠償時，應先以書面向賠償義務機關
    請求之。賠償義務機關對於前項請求，應即與請求權人協議
    。協議成立時，應作成協議書，該項協議書得為執行名義。
    賠償義務機關拒絕賠償，或自提出請求之日起逾30日不開始
    協議，或自開始協議之日起逾60日協議不成立時，請求權人
    得提起損害賠償之訴，國家賠償法第10條第一項、第11條第
    1 項分別定有明文。查原告主張被告應負國家賠償責任，原
    告向被告請求賠償，被告於93年1 月15日拒絕賠償，爰依前
    開規定提起本訴等情，有原告提出之被告93年1 月15日拓工
    字第093000249 號函在卷可按，是原告起訴時已履行前揭法
    條之前置程序規定，合先敘明。
二、被告之法定代理人於訴訟進行中已變更為戊○○，依法聲明
    承受訴訟，核無不合，應予准許。
貳、實體上之理由
一、原告起訴主張：
（一）緣原告甲○○等四人之父王聖裕於民國（下同）90年12月
      23日下午2 時1 分許，駕駛車號HC-7577 號自小客車，搭
      載原告等四人之母王賴柑惠，沿國道1 號公路，由北向南
      行駛，行經南向115 公里400 公尺處（苗栗縣頭份鎮）時
      ，因紐澤西護欄置於鋁製護欄之外，並於舖設柏油時造成
      路肩有高低落差，路面之標線又塗繪不清，且疏未設置警
      告標誌，復未將施工所用之水泥柱清運完畢，致該車輛撞
      擊內側護欄後，再撞擊內側路肩之紐澤西護欄，王聖裕、
      王賴柑惠及第三人劉彩經送醫均告不治。此有道路交通事
      故調查報告表及王聖裕、王賴柑惠相驗屍體證書可證。
（二）本件造成王聖裕、王賴柑惠及劉彩車禍致死之原因，並非
      係因王聖裕自行駕車失控撞擊護欄所造成，而係因訴外人
      真善美營造有限公司（以下簡稱真善美公司）未依規定設
      置施工標誌及安全措施，且路面舖設柏油高低落差過大，
      並任意棄置施工材料，加上未依規定清除路面乾淨即劃標
      線，導致事故現場路面標線混亂，根本不符合行車安全之
      環境所造成。
１、真善美公司未依道路交通標誌標線號誌設置規則設置施工標
    誌及拒馬，影響行車安全：
(1)本件事故現場為4 線道之國道高速公路，其中1 車道內有真善
  美公司施工，在有施工仍提供公用之道路，依據道路交通標誌
  標線號誌設置規則第142 條、第145 條規定（本院卷第58頁）
  ，至少應具備下列標誌，才能確保行車安全：
在施工路段前106 公尺至施工處，須設置3 個活動型拒馬，此
  有第145 條規定可稽（計算公式L=0.625VW ，L 為交通錐或拒
  馬排列漸變線長﹙公尺﹚；V 為行車速率或施工路段速限﹙公
  里／小時﹚，W 為減縮路寬；在本件中，事發地點行車速限為
  每小時85公里，而減縮之道路路寬約2 公里，故拒馬漸變線長
  為106 公尺﹙0.625x85x2=106.25 ﹚）。
在施工路段前106公尺放置「車輛慢行」之活動型拒馬。
在前述車輛慢行活動型拒馬前150 公尺、300 公尺及1000公尺
  前，分別放置「車輛慢行」之活動型拒馬。
(2)然依事發當日2 點30分所拍攝之照片（本院卷第60頁），真善
  美公司並無於事發現場依第145 條規定，於安全停車視距起設
  置拒馬，且亦未依第142 條設置施工標示或警告標誌，而前述
  拒馬、施工及警示標誌之設置，乃為維護行車安全，真善美公
  司未為設置，顯然嚴重影響行車之安全。
２、真善美公司未依國工局高速公路施工規範將紐澤西護欄末端
    採取臨時性之措施接續封口，嚴重影響行車安全：
(1)護欄之設置目的，除在防止車輛與對向發生對撞或撞及路側障
  礙物或防止失去控制之車輛翻落路幅外，亦具有吸斷撞擊能量
  及導引行車之功能；又在開放交通之路段施築混凝土隔（護）
  欄，由於配合施工機械性能、排水或其他原因必須隔段施工時
  ，此一間隙於施工過程中應以臨時性之措施接續封口，以防直
  接撞上已完成隔（護）欄末端之交通意外，此有交通部運輸研
  究所89年3 月紐澤西護欄與金屬護欄之比較研究第26頁（本院
  卷第67頁）及國工局高速公路施工規範01505.3 （2）段 （本
  院卷第71頁）可稽，合先敘明。
(2)依事發現場照片所示，真善美公司將下端有堅硬無比混凝土基
  座之紐澤西護欄放置在鋁製護欄外，而尾部並無如前述國工局
  高速公路施工規範中所要求之任何臨時性之接續封口，藉以防
  止撞上護欄尾端之意外，真善美公司此一疏漏，顯然嚴重影響
  行車安全。
３、真善美公司未依國工局高速公路施工規範將路基之路肩修整
    平順整齊，導致落差過大，且任意棄置工程水泥柱，嚴重影
    響行車安全：
(1)路基之路肩應按設計斷面予以修整，使其表面及邊坡平順整齊
  ，並且有均勻之斷面。若該路基未加鋪路面時，則整個路基均
  須予以修整，使具有均勻之斷面及平順之邊坡；又在已完成之
  路幅上，不得堆存材料，亦不得拖拉物料橫過路面。路面上之
  污物及外來物均應全部清除乾淨，此有國工局高速公路施工規
  範第00312.1 段說明可稽（本院卷第72頁），合先敘明。
(2)依事發現場照片所示，當時現場路肩與車道間高低落差極大，
  且現場尚有遺留真善美公司施工之水泥圓柱，顯然影響行車安
  全。
４、真善美公司未依國工局高速公路施工規範指示，竟將標線塗
    蓋於老舊而未經處理乾淨之柏油或瀝青塗線上，嚴重影響行
    車安全。
(1)路面標線乃指示道路駕駛人行車之重要指標，依據國工局高速
  公路施工規範第01502.3 ﹙1 ﹚段，標線不得直接標繪於縱向
  接縫或施工縫上，亦不得直接塗蓋於老舊而未經處理乾淨之柏
  油或瀝青塗線上（原證11，本院卷第73頁）。
(2)依事發現場照片所示（原證7）， 真善美公司未將原柏油上之
  舊標線痕跡清理乾淨下，即劃上新標線，導致現場標線混亂，
  易生車輛駕駛人誤認指示標線，顯然影響行車安全。
５、因前述疏忽及防護欠缺，導致王聖裕、王賴柑惠及劉彩車禍
    死亡：
(1)此有現場遺留水泥圓柱上，存有普遍作為生產車輛烤漆及輪胎
  阻燃用途之「三聚氰胺」，以及現場照片清楚照出並無拒馬、
  施工警告標誌、地面標線混亂及因路面落差過大造成擦撞金屬
  護欄之痕跡可稽。
(2)又在因前述原因導致死者王聖裕所駕駛之車號HC-7577 自小客
  車失去控制之際，本可作為引導碰撞車輛回復原行車方向之鉛
  製護欄，卻因現場紐澤西護欄放置在鋁製護欄外，尾部並無如
  前述國工局高速公路施工規範要求在末端有任何臨時性之接續
  封口，以延續其和鉛製護欄之延續性，藉此得使失控車輛恢復
  控制，反而導致該車直接撞擊事發現場未有任何臨時性接口防
  護之紐澤西護欄尾端，導致3 人死亡之悲劇。
（三）請求權基礎：「公有公共設施因設置或管理有欠缺，致人
      民生命、身體或財產受損害者，國家應負損害賠償責任。
      」、「國家損害賠償，除依本法規定外，適用民法規定。
      」國家賠償法第3 條第1 項、第5 條定有明文；「不法侵
      害他人致死者，對於支出醫療及增加生活上需要之費用或
      殯葬費之人，亦應負損害賠償責任。」、「不法侵害他人
      致死者，被害人之父、母、子、女及配偶，雖非財產上之
      損害，亦得請求賠償相當之金額。」民法第192 條第1 項
      、第194 條定有明文。是故，原告等四人分別為被害人之
      子女，玆將請求之項目，全額臚列如下：
１、原告丁○○、丙○○、乙○○慰撫金部分：原告三人為被害
    人王聖裕及王賴柑惠之子女，平日即與父母親感情和睦，被
    害人仍身強體健之際，竟遭此橫禍，聞此噩耗，正所謂「樹
    欲靜而風不止，子欲養而親不待」，為人子女喪親之痛，莫
    此為甚。此之哀痛，非筆墨所能形容，依法分別各請求新臺
    幣（下同）3,000,000 元之慰撫金。
２、原告甲○○部分：(1)被害人發生車禍，送醫後仍不治，原告
    身為人子，依一般禮俗籌辦喪事，共支出喪葬費800,000 元
    ，有收據可證。（收據另呈）
(2)原告亦同為被害人王聖裕及王賴柑惠之子，其精神上所受之哀
  慟創傷，與其弟、妹之原告丁○○、丙○○、乙○○並無二致
  ，其非財產上損害慰撫金亦請求以3,000,000 元之賠償。
(3)綜上所述，各人得請求之部分如下：
原告甲○○得請求3,800,000元。
原告丁○○、丙○○、乙○○各3,000,000元。
（四）原告於前開車禍發生後，依國家賠償法於92年12月19日函
      送國家賠償請求書，但被告認係被害人駕駛不當所致而拒
      絕賠償，有被告93年1 月15日，拓工字第0930000249號函
      可證，但刑事部分已由台灣高等法院台中分院檢察署發回
      續行偵查，現仍在台灣苗栗地方法院檢察署91年度偵續字
      第49號偵查中，被告所認核無理由。原告自得依國家賠償
      法第11條提起損害賠償之訴，請求判決如訴之聲明所示，
      以慰原告之雙親在天之靈。
（五）對被告抗辯之陳述：
１、被告所提出，認定真善美公司並無任何過失之照片（被證3
    參照），並非事發當日所拍攝，而係本件事發前三、四個月
    前所拍攝之照片，根本不足以證明真善美公司於當日有採取
    合乎道路交通標誌標線號誌設置規則之相關措施之依據。
２、被告所提被證4 ，行車事故鑑定委員會覆議決議，係基於錯
    誤之事實認知，且未考量到國工局高速公路施工規範，因而
    所作出之錯誤鑑定結論，不足採信：
(1)原鑑定報告未能考量真善美公司未依據道路交通標誌標線號誌
  設置規則第145 條、第142 條規定於施工處前106 公尺間，設
  置施工標示號誌及數量適當之活動拒馬與交通錐，此有現場照
  片可稽。
(2)原鑑定報告未考量國工局高速公路施工規範第00312.1 段，施
  工者應將路基之路肩按設計斷面予以修整，使其表面及邊坡平
  順整齊，以避免行經之車輛，因高地落差過大導致車子失控，
  衝撞護欄或造成其他危安事件。由事發時之現場照片可以清楚
  地看到，在舖設的路面上有明顯的高低落差，真善美公司顯然
  違反前述施工規範。
(3)原鑑定報告未考量國工局高速公路施工規範01505.3 （2）段
  ，將現場紐澤西護欄尾端依據前述施工規範以臨時性之封口防
  護遭受到直接撞擊，導致王聖裕所駕之車輛因真善美公司疏失
  因而失去控制並受到金屬護欄牽引之際，直接撞擊到現場紐澤
  西護欄堅硬之邊緣，造成3 人死亡之慘劇。
(4)原鑑定報告忽視三聚氰胺為一般實務上常用在汽車烤漆及輪胎
  製造基材的壓附複合上（本院卷第74頁），故現場所遺留真善
  美公司工程用水泥圓柱上之三聚氰胺，並非完全僅因與車胎成
  分不相似即認定與事故無關。
(5)原鑑定報告忽視國工局高速公路施工規範01502.3 （1）段 ，
  標線不得直接標繪於縱向接縫或施工縫上，亦不得直接塗蓋於
  老舊而未經處理乾淨之柏油或瀝青塗線上，以避免標線混亂不
  清而生任何交通意外事故。真善美公司在未清除乾淨路面上原
  有標線，致使路面上仍留有原標線之清楚痕跡下（原證7），
  即劃上新標線，顯然有違前述施工規範。
(6)原鑑定機關在錯誤認知事實且未能考量真善美公司未遵守之前
  述設置規則及施工規範係在維護一個安全行駛環境之規範下所
  訂立，又在未認清前述真善美公司疏失和死者王聖裕所駕駛自
  用小客車HC-7577 失控有關聯性下，即認定王聖裕所駕駛車輛
  失去控制，衝撞護欄係因自己操作失當所致顯不足採。
３、事故路段雖有施工，然既提供公共使用，自應確保該施工不
    致影響行駛於該處交通安全。然被告在未做到前述管理義務
    下仍提供大眾通行，自有管理上欠缺。
(1)就此事故，即便施工處未提供公用，亦必須確保此施工，將不
  致影響其他未施工，仍提供公用道路之行車安全；又施工路段
  雖發包於廠商做相關工程，然發包單位亦有隨時監督廠商，視
  其有無依規定設置警示標示之責，此有最高法院92年度台上字
  第731 號判決（本院卷第77頁）可稽。另被告指稱係王聖裕行
  駛至未開放之車道上，與事實不符，不足採信。
(2)退步言之，即便本院採信被告前述說辭認定前述事故地點確實
  未開放公用，然被告亦疏於在施工路段就未施工之處仍提供公
  用時，應提供充分之安全措施告知並防止道路駕駛人行駛進入
  前述未開放公用之危險區域，此亦為本件身為事故路段管理機
  關之被告維護公有公共設施，使該公有公共設施具有安全行駛
  環境之管理義務所在。被告未盡前述義務，導致身為道路駕駛
  人王聖裕行駛至前述路段時，在無警示標誌及防護設施引導下
  ，駛入該未開放區域中，被告自應就此管理缺失所生之一切損
  害負損害賠償責任。
(3)被告混淆其疏失所在，指稱事故地點非提供公用之處，故本件
  無國家賠償之問題，除有誤認事實外，更退萬步言，亦忽視在
  施工路段就未施工之車道仍提供公用時，應確保該施工不會影
  響到仍開放公用車道之行車安全，此為身為本件所涉道路管理
  機關之被告之管理公共設施之義務，故被告所為無國家賠償法
  適用之相關答辯，不足採信。
（六）聲明：
１、被告應給付原告甲○○新臺幣3,800,000 元及自本訴狀繕本
    送達翌日起至清償日止，按年息百分之五計算之利息。
２、被告應給付原告丁○○、丙○○、乙○○各新臺幣3,000,00
    00,000元及自本訴狀繕本送達翌日起至清償日止，按年息百
    分之五計算之利息。
３、請准供擔保，宣告假執行。
二、被告抗辯：
（一）已故訴外人王聖裕於90年12月23日駕車肇事之路段，係由
      訴外人真善美營造有限公司（下簡稱真善美公司）進行廣
      興里箱涵拓建工程，此有工程竣工報告表可稽（本院卷第
      47頁），而真善美公司於工程施作期間，為維持交通安全
      ，除上開交通維持設施外，被告於本件交通事故發生當時
      ，並未於該處路段再置放任何紐澤西護欄、舖設柏油路面
      及設置水泥柱。豈料，已故訴外人王聖裕無視工程施作禁
      止標誌之指示，闖入禁止車輛通行之內側車道而失控撞擊
      工程施工封閉工區之防撞桶、交通錐及紐澤西護欄而肇事
      ，自與施工單位訴外人真善美公司無涉，此除有國道公路
      警察局調查製作之道路交通事故調查報告表可稽外（本院
      卷第51頁），再觀行車事故覆議鑑定函（本院卷第49頁）
      ，事證至明。
      原告等四人又空言主張被告於肇事路段將紐澤西護欄置放
      於內側路肩鋁製護欄外，且舖設柏油造成路肩高低落差，
      路面標線不清，並未設置警告標誌及未清運施工所用之水
      泥柱云云，要與事實不符。
（二）本件交通事故路段所設置之交通維持設施既非被告所設置
      或管理，自非屬「公有」公共設施，原告等四人遽以國家
      賠償法第3 條第1 項規定，訴請被告應負損害賠償責任，
      顯無理由：
１、「公有公共設施因設置或管理有欠缺，致人民生命、身體或
    財產受損害者，國家應負損害賠償責任」國家賠償法第3 條
    第1 項定有明文。又國家賠償法第3 條所謂之「公有」，並
    非專指國家或其他公法人所有，凡公共設施由國家或地方自
    治團體設置或事實上處於管理狀態，即有國家賠償法之適用
    （行政法院45年判字第8 號判例意旨、最高法院57年台上字
    第1233號判決、法務部75年3 月28日法75法律字第3567號函
    釋，足資參照）。
２、本件已故訴外人王聖裕駕車肇事之地點，既係由訴外人真善
    美公司進行廣興里箱涵拓建工程之工程施作，且該路段所設
    置之警告標誌、防撞桶、交通錐、警告拒馬及紐澤西護欄等
    工程交通維持設施，亦均係訴外人真善美公司因工程施作需
    要所設置管理，自非屬被告所設置或管理之「公有」公共設
    施，是即令本件交通事故，係訴外人真善美公司因工程施作
    所設置之交通維持設施有疏失，致已故訴外人王聖裕肇事身
    亡，亦屬訴外人真善美公司是否因工作物之設置失當，而須
    依侵權行為負損害賠償責任，要與被告無涉。蓋被告既於該
    處路段無設置或管理任何「公有」公共設施，自無因「公有
    」公共設施設置或管理有欠缺或失當，而須負國家賠償責任
    ，法理至明。抑有進者，本件交通事故肇事路段，既於肇事
    當時係處於工程施作，而未開放通車之狀態，尤非得認係提
    供公眾使用之「公有」公共設施，謹再具體陳述如下：
(1)按國家機關將物施以人為加工或創建某物，使之成為公共設施
  者，須已設置完成並開始供公眾使用。倘僅在施工建造中，尚
  未完成以供公務或公眾使用者，不得謂為設施，蓋公有公共設
  施於建造完成前，常係招商承攬施工，該承攬之商人對工地安
  全及危險之預防，原應負全部責任，是興建中之「設施」，尚
  未完成設置，自不宜由國家負賠償責任（台灣高等法院著有72
  年上國字第15號判決、行政院71台法字第12226 號函釋足資參
  照）。
(2)已故訴外人王聖裕肇事地點係屬訴外人真善美公司為進行廣興
  里箱涵拓建工程施作，而禁止車輛通行工程施作區○○○○路
  段既於進行工程施作期間，禁止車輛通行而尚未提供公眾使用
  ，則訴外人真善美公司於該工程施作區域內所設置之防撞桶、
  交通錐及紐澤西護欄等交通維持設施，自非屬公有公共設施，
  是已故訴外人王聖裕無故闖入尚未提供公眾使用之工程施工路
  段肇事身亡，自非得遽為提起本件訴訟，請求國家賠償，事理
  法理至明。
（三）原告支出喪葬費用中自願捐助費用39.800元、作巡52.500
      元、樂儀隊及孝女101000元、毛巾30000 元，牲禮、做公
      德費用154.000 元，靈堂佈置費16.000元、告別式佈置費
      70.000元、均非必要費用。至棺木費108000元、抬棺工人
      費32000 元、骨灰罈費用100000元，如係火葬，應無須支
      出骨灰罈費用。又原告請求精神慰撫金顯屬過高。
（四）聲明：原告之訴駁回。如為不利於被告之判決，請准供擔
      保免為假執行。
三、兩造不爭執之事實（見94年4 月6 日筆錄）已故訴外人王聖
    裕係原告甲○○、丁○○、丙○○及乙○○等四人之被繼承
    人，前於90年12月23日下午2 時許，駕駛車號HC-7577 號自
    用小客車，搭載已故訴外人王賴柑惠（即原告甲○○等四人
    之母）及劉彩二人，沿國道1 號公路由北往南行駛，行經
    115 公里400 公尺處，不慎撞擊該路段內側鋼板護欄後，再
    衝撞內側路肩紐澤西護欄，肇致王聖裕、王賴柑惠及劉彩等
    三人均當場身受重傷，送醫不治死亡。
四、本件爭點及本院判斷（見94年4月6日筆錄）
（一）系爭路段所設置之交通設施是否為公有公共設施？
      本件事故發生地點為國道一號高速公路南向115.4 公里處
      ，僅其中內線車道實施廣興里箱函拓建工程而施工，其他
      三線仍開放使用中，訴外人王聖裕係因駕駛上開路段，撞
      擊內側鋼板護欄後，再撞擊內側路肩紐澤西護欄致死，即
      應屬於公有公共設施，被告抗辯系爭路段並未開放使用，
      並非公有公共設施，即非可採。
（二）被告或施工之承包商是否有交通設施設置不當之情形？
１、依據交通部台灣區○道○○○路拓建工程處與施工單位即真
    善美公司所訂立之工程契約第4 條第2 項約定，施工單位須
    於施工地點依據台灣區○○○路施工交通管制設施之規定，
    於適當地點，按規定設置交通安全設施。又交通部台灣區○
    道○○○路就本件工程特定條款約定，本件箱函工程施工時
    可利用拓寬完成之路面作為施工改進之交通維持使用，前置
    作業辦理中央分隔帶臨時路面時，臨施工之中央分隔帶兩側
    須設置臨時RC活動護欄，既有路面標記，及標線移除後，舖
    設黃或白色熱處理反光臨時車道邊線及車道線，並貼設路面
    反光標誌。本件依據原告甲○○於91年7 月23日偵查時證述
    於偵查時所提出之附件2 之照片係案發當日隔天凌晨拍攝等
    語，就該照片顯示肇事路段有舖設黃或白色熱處理反光臨時
    車道邊線及車道線，並貼設路面反光標誌。再者，肇事後，
    現場遺有遭輾平之拒馬一個，並有數個散落之三角椎，現場
    內側路肩之紐澤西護欄前有擺設底座套輪胎之三角椎，有現
    場照片可按（711 號相驗卷第33、34頁），再者檢察官會同
    原告甲○○、訴外人賴璽凱及張國昌等人，勘驗現場之錄影
    帶顯示，過天橋時，有一告示指示牌顯示車輛靠右行駛，另
    證人樓雲蛟於91年7 月16日偵查時證述事故當天已接近完工
    ，在1 、2 公里處有設置正方形警告標誌，施做地點並有圓
    形椎及拒馬等語，訴外人張國昌於91年7 月16日偵查時提出
    90年7 月24日、7 月27日、8 月11日之施工照片顯示，有道
    路施工標誌之拒馬路旁確實設有施工標誌，施工現場並立有
    三角椎、現場內側及外側路肩均設有菱形或圓形之標誌，有
    照片可按（見偵查卷第10、11頁）。又本件經送請鑑定並覆
    議，依據路權歸屬，訴外人王聖裕駕駛自小客車由北往南行
    駛，應注意車前狀況並隨時採取必要措施，除準備停車或臨
    時停車外，不得駛出路面邊緣或跨越兩條車道行駛，，因而
    認定本件肇事原因係因訴外人王聖裕駕駛車輛自行失控撞擊
    內側護欄，施工單位並無肇事因素，有台灣省竹苗區車輛行
    車事故鑑定委員會91年11月4 日竹鑑字第911206號函、台灣
    省車輛行車事故覆議鑑定委員會92年3 月3 日府覆議字第
    9210052 號函可按（偵續卷第17、21、25、27頁）。再者，
    現場所遺留之沾染黑色之水泥柱，經鑑定結果，上開黑色物
    質與訴外人王聖裕所駕駛之輪胎切片比對，並非同一物質，
    有內政部警政署刑事警察局93年3 月11日刑鑑字第
    0910008151號鑑驗通知書可按，上開現場所遺留之水泥柱難
    認係王聖裕所駕駛車輛輾壓後進而造成車輛失控所致。綜上
    所述，施工單位就系爭路段已依上開規定設置警告標誌，並
    無設置或管理有欠缺之情事。從而，原告主張被告未設置警
    告標誌，就公有公共設施管理或設置有欠缺云云，並無足採
    。
２、又紐澤西護欄雖設置於鋁製護欄外，但並未逾越路肩黃線，
    難認有阻擋正常車輛行駛之情形，又路肩之路面柏油雖有高
    低落差，然落差距離尚屬輕微，且該些微落差之路肩並非車
    輛應行駛之路面，並未影響正常車輛之行駛，從而，原告主
    張被告紐澤西護欄設置不當及路肩有高低落差，認定被告就
    系爭路段設置不當云云，顯無可採。
（三）綜上所述，原告依據國家賠償法第3 條第1 項之規定，提
      起本訴，顯屬無據，應予駁回。
五、假執行之宣告：
    原告受敗訴判決，其假執行之聲請即失所依據，應併予駁回
    。
六、原告聲請調閱台灣省竹苗區行車事故鑑定報告書，及台灣省
    車輛事故覆議委員會鑑定報告之相關卷證，然查，上開鑑定
    報告僅作為法院認定事實之參考，本件車禍事故之責任歸屬
    ，仍由法院依據偵查之卷證依職權認定之，核無再行調閱之
    必要。因本案事證已臻明確，兩造其餘主張陳述及所提之證
    據，均毋庸再予審酌，附此敘明。
七、結論：原告之訴為無理由，依民事訴訟法第78條，判決如主
    文。
中　　華　　民　　國　　94　　年　　5 　　月　　31　　日
                  民事第三庭法      官  徐玉玲
以上正本與原本相同。
如對本判決上訴，須於判決送達後廿日內向本院提出上訴狀。
中　　華　　民　　國　　94　　年　　5 　　月　　31　　日
                            法院書記官　朱家惠
